【裁判字號】    94,易緝,121
【裁判日期】    950110
【裁判案由】    詐欺
【裁判全文】
臺灣桃園地方法院刑事判決             94年度易緝字第121號
公  訴  人  臺灣桃園地方法院檢察署檢察官
被      告  丁○○
上列被告因詐欺案件，經檢察官提起公訴（86年度偵字第12752
號），本院判決如下：
    主  文
丁○○無罪。
    理  由
一、公訴意旨略以：被告丁○○與甲○（業經本院八十八年度易
    緝字第七八號刑事判決諭知無罪確定）兩人明知告訴人丙○○所借其等週轉如附表一所示之支票，並未遺失而係持向案
    外人乙○○調借現金且並無清償借款之意思，兩人竟共同基
    於意圖為自己不法所有而詐取他人財物之犯意聯絡，向丙○○佯稱：上開支票遺失，並希丙○○能借渠二人二十萬元週
    轉，使丙○○信以為真，將二十萬元借予甲○與丁○○兩人
    ，嗣因李秀蘭持上開支票向付款銀行為付款提示不獲兌現，
    並進而向丙○○提起給付票款之訴，丙○○始知受騙。因認
    被告丁○○涉有刑法第三百三十九條第一項詐欺取財罪嫌等
    語。
二、按犯罪事實應依證據認定之，無證據不得認定犯罪事實；不
    能證明被告犯罪者，應諭知無罪之判決，刑事訴訟法第一百
    五十四條第二項、第三百零一條第一項分別定有明文。次按
    認定被告有罪之事實，應憑證據，如未能發現相當之證據，
    或證據不足以證明，自不能以推測或擬制之方法，以為裁判
    之基礎；且認定犯罪事實所憑之證據，其為訴訟上之證明，
    須達於通常一般人均不致有所懷疑，而得確信其為真實之程
    度者，始得據為有罪之認定，倘其證明尚未達到此一程度而
    有合理之懷疑存在時，尚難為有罪之認定基礎；苟積極證據
    不足以為不利於被告事實之認定，即應為有利於被告之認定
    ，更不必有何有利之證據（最高法院三十年度上字第八一六
    號、四十年度台上字第八六號、七十六年度台上字第四九八
    六號判例參照）。次按刑法第三百三十九條第一項詐欺罪之
    成立，以意圖為自己或第三人不法所有，以詐術使人將本人
    或第三人之物交付為要件。所謂以詐術使人交付，必須被詐
    欺人因其詐術而陷於錯誤，若其所用方法，不能認為詐術，
    亦不致使人陷於錯誤，即不構成該罪，最高法院四十六年度
    台上字第二六○號判例意旨亦可資參照。
三、公訴人認被告涉有上揭犯行，無非以上揭事實，因被告丁○○經傳並未到庭，惟據告訴人指訴綦詳，並提出如附表一、
    二所示之支票影本資為佐證為其論據。然訊據被告丁○○則
    堅決否認上開犯行，辯稱：伊與其配偶甲○前於桃園縣龜山
    鄉○○○○街二九號五樓經營「皓旻企業有限公司」（下稱
    皓旻公司）時，曾以附表二所示之客票向告訴人丙○○調借
    現金週轉，是此部分僅屬民事糾葛，另附表一所示之支票則
    與其夫妻無關，該張支票是告訴人交給伊，由伊代轉予案外
    人乙○○，幫告訴人調借現金二十萬元，故伊並未涉有詐欺
    取財罪嫌等語。
四、經查：
（一）告訴人丙○○前於偵審時證稱：伊原為「佑高企業有限公
      司」之負責人，與甲○、丁○○夫妻為朋友關係，在八十
      四年間即有生意上之往來，因甲○所負責之皓旻公司經營
      不善，於八十六年間甲○夫妻向伊以支票調借現金之款項
      ，皆未償還，故有些財務糾紛，但之前其夫妻亦有向伊借
      款，都有如期清償等語（見偵卷第三○頁背面、本院八十
      七年度易字第七一二號卷第四五頁背面、八十八年度易緝
      字第七八號卷第二九頁背面），衡諸甲○前於本院審理時
      坦承確有向告訴人借錢等情（見本院八十八年度易緝字第
      七八號卷第七六頁）及被告丁○○於本院審理時亦坦承確
      有向告訴人以客票向告訴人調借現金等語（見本院卷第三
      五頁），再參酌告訴人丙○○於本院審理時明確結證稱：
      附表二所示之客票四紙，即為甲○夫妻向伊調現借金所持
      之客票等語屬實（見本院卷第八四頁），可知被告丁○○
      及其配偶甲○於八十六年間確有持附表二所示之支票四紙
      向告訴人週轉現金一節，堪可認定。惟觀之卷附如附表二
      所示之四紙支票背面（見偵卷第三至一○頁），皆分別有
      甲○或丁○○之背書，可知甲○或丁○○於持如附表二所
      示之客票向告訴人調借現金時，皆有承諾與發票人負同一
      之清償責任（見票據法第一百四十四條準用第三十九條、
      第二十九條之規定），且持客票向他人調借現金，亦與一
      般交易慣例不相違背，實難認被告丁○○有何施以詐術致
      告訴人陷於錯誤而交付款項之詐欺犯行，故被告丁○○辯
      稱此部分屬民事糾葛等語，堪以採信。
（二）至附表一所示之支票，告訴人雖前於偵審時證稱：該紙支
      票是伊願意借給甲○及丁○○，但其二人騙伊說該紙支票
      已遺失，所以伊才掛失止付，並給甲○、丁○○二十萬元
      現金後，才知甲○、丁○○持該紙支票向案外人乙○○調
      借現金，嗣後乙○○向臺灣板橋地方法院提起給付票款之
      訴，伊亦將該二十萬元給付予乙○○等語（見偵卷第四二
      頁背面、本院八十七年度易字第四六頁），惟證人乙○○
      迭於本院審理時到庭結證稱：附表一所示之支票是丁○○
      帶丙○○之妻戊○○到伊店內向伊借錢，所借之現金是伊
      親手交給戊○○，不是丁○○向伊借的，後來伊有向法院
      提起給付票款之訴，而丙○○亦有給付票款等語在卷（見
      本院卷第六一、六二頁、本院八十七年度易字第七一二號
      卷第一七頁、本院八十八年度易緝字第七八號卷第五六頁
      背面），故告訴人所稱該紙支票是甲○、丁○○向伊調借
      云云，已有可疑。縱令前開支票確係甲○、丁○○二人向
      告訴人調借，然告訴人於本院審理時亦結證稱：「（檢察
      官問：你為何在檢察官那邊說你被騙現金二十萬元？）告
      訴人答：因為乙○○對我請求給付票款，我敗訴，該二十
      萬元票款我有給付」、「（檢察官問：你所謂被騙現金二
      十萬元就是給付乙○○的票款？）告訴人答：是」等語確
      實（見本院卷第八四頁），亦難認被告丁○○應負詐欺之
      刑責，蓋告訴人既答應出借其公司如附表一所示之支票供
      甲○、丁○○調借現金，則告訴人所負責之公司自應負擔
      發票人給付票款之責任，甲○、丁○○嗣後若有未依約返
      還借款，係告訴人是否可對其二人主張返還前開款項之問
      題，此為不同之民事法律關係，自難執此而認被告丁○○
      有何施以詐術致告訴人陷於錯誤而交付款項之詐欺犯行。
五、綜上所述，本件或為債務不履行之民事糾葛，或不能證明被
    告丁○○有何施以詐術致告訴人陷於錯誤而交付其物應論以
    詐欺取財罪之行為，自難以該罪相繩。此外復查無其他積極
    證據足認被告丁○○有公訴人所指之犯行，自應由本院諭知
    被告丁○○無罪之判決。
六、本院既為被告丁○○無罪之諭知，則臺灣臺中地方法院檢察
    署檢察官移送併案審理部分（八十八年度偵字第一七九五一
    號、八十九年度偵字第一○一二二號），即與本案無裁判上
    一罪或實質上一罪之關係，自無從併案審理，應退回由檢察
    官另為適當之處理，併此敘明。
據上論斷，應依刑事訴訟法第三百零一條第一項，判決如主文。
本案經檢察官楊挺宏到庭執行職務。
中    華    民    國    95    年    1     月    10    日
                  刑事第八庭  審判長法  官  曾家貽
                                    法  官  陳彥宏
                                    法  官  吳為平
以上正本證明與原本無異。
如不服本判決，應於送達後十日內，向本院提出上訴狀。
                                    書記官  賴朱梅
中    華    民    國    95    年    1     月    12    日
附表一：
┌──┬─────┬──────┬───────┬────┬───┬──┐
│編號│票據種類  │   發票日   │    金額      │ 付款人 │發票人│備註│
│    │（票號）  │            │ （新臺幣）   │        │      │    │
├──┼─────┼──────┼───────┼────┼───┼──┤
│ 一 │  支票    │85、8、20   │200000元      │花蓮區中│佑高企│    │
│    │AA0000000 │            │              │小企業銀│業有限│    │
│    │          │            │              │行泰山分│公司  │    │
│    │          │            │              │行      │      │    │
└──┴─────┴──────┴───────┴────┴───┴──┘
附表二：
┌─┬─────┬─────┬────────┬─────┬───┬──┐
│編│ 票據種類 │發 票  日 │     金額       │付  款  人│發票人│備註│
│號│ （票號） │          │  （新臺幣）    │          │      │    │
├─┼─────┼─────┼────────┼─────┼───┼──┤
│一│   支票   │86、4、28 │162000元        │臺北區中小│劉新蘭│    │
│  │ PZ0000000│          │                │企銀城中分│      │    │
│  │          │          │                │行        │      │    │
├─┼─────┼─────┼────────┼─────┼───┼──┤
│二│   支票   │86、5、20 │125302元        │臺北市第一│許盛元│    │
│  │ DJ0000000│          │                │信用合作社│      │    │
│  │          │          │                │大橋分社  │      │    │
├─┼─────┼─────┼────────┼─────┼───┼──┤
│三│   支票   │86、5、25 │175600元        │臺北銀行木│許健雄│    │
│  │ MC0000000│          │                │柵分行    │      │    │
├─┼─────┼─────┼────────┼─────┼───┼──┤
│四│   支票   │86、5、28 │192100元        │亞太銀行  │國際阡│    │
│  │AB0000000 │          │                │          │昇機械│    │
│  │          │          │                │          │有限公│    │
│  │          │          │                │          │司    │    │
└─┴─────┴─────┴────────┴─────┴───┴──┘


司法院資訊處製作；財團法人民間司法改革基金會備份。
